福建金門地方法院民事裁定
110年度訴聲字第1號
聲  請  人  楊秀再
            黃華萃
            黃華誕
上三人共同
代  理  人  劉佳強律師
相  對  人  趙筱菱
            魏婕盈
上列當事人間請求塗銷土地所有權登記等事件（本院110年度重
訴字第10號），聲請人聲請起訴證明，本院裁定如下：
    主  文
聲請人以新臺幣參佰零玖萬零壹佰壹拾參元為相對人供擔保後，
許可就相對人所有如附表所示不動產為訴訟繫屬之登記。 
    理  由
一、聲請意旨略以：聲請人等與相對人等間請求塗銷土地所有權
    移轉登記等事件，業經本院以110年重訴字第10號受理在案
    （下稱本案訴訟），現為就附表所示土地（下合稱系爭土地
    ）訴訟繫屬之事實予以登記，爰聲請本院准予發給起訴證明
    等語。
二、按訴訟標的基於物權關係，且其權利或標的物之取得、設定
    、喪失或變更，依法應登記者，於事實審言詞辯論終結前，
    原告得聲請受訴法院以裁定許可為訴訟繫屬事實之登記。前
    項聲請，應釋明本案請求，民事訴訟法第254 條第5 項、第
    6 項前段定有明文。參以民事訴訟法第254 條於106 年6 月
    14日修正理由「現行條文第5 項規定旨在藉由將訴訟繫屬事
    實予以登記之公示方法，使第三人知悉訟爭情事，俾阻却其
    因信賴登記而善意取得，及避免確定判決效力所及之第三人
    受不測之損害。其所定得聲請發給已起訴證明之當事人，係
    指原告；其訴訟標的宜限於基於『物權關係』者，以免過度
    影響被告及第三人之權益」，故得聲請裁定許可為訴訟繫屬
    事實之登記者，限於原告起訴之訴訟標的係基於物權關係，
    且其權利或標的物之取得、設定、喪失或變更，依法應登記
    者為限。倘原告起訴主張之訴訟標的法律關係，並非物權關
    係者，自不得為上開聲請。又債權關係與物權關係，異其性
    質，前者係指依實體法規定為權利主體之人，得請求特定人
    為特定行為之權利義務關係，此種權利義務關係僅存在於特
    定之債權人與債務人之間；後者則指依實體法規定為權利主
    體之人，基於物權，對於某物得行使之權利關係，此種權利
    關係，具有對世效力與直接支配物之效力。 
三、經查，聲請人等起訴之聲明第二項係依民法第767條第1項規
    定，主張被繼承人黃邦烈為系爭土地之真正所有權人，訴外
    人黃皖婷未經黃邦烈同意將系爭土地所有權移轉登記與趙筱
    菱，又趙筱菱與魏婕盈間就系爭土地為通謀虛偽意思表示，
    故請求塗銷系爭土地所有權移轉登記，並請求移轉登記與黃
    邦烈等情，此有本案訴訟卷宗可稽。是以聲請人等上開請求
    可知本件兩造間訟爭之訴訟標的，其中民法第767條部分涉
    及聲請人等主張渠等為黃邦烈之法定繼承人，秉於黃邦烈之
    所有權人地位之所有權請求權，經核其訴訟標的基於物權關
    係，且其權利或標的物之取得、設定、喪失或變更，依法應
    登記，與首揭規定之要件相符，是聲請人聲請依民事訴訟法
    第254條第5項規定為訴訟繫屬事實之登記，即屬有據，爰依
    民事訴訟法第254條第7項規定，命其供擔保許可本件聲請。
     
四、按法院定擔保金額而為許可訴訟繫屬事實登記之裁定者，該
    項擔保係備供相對人因不當登記所受損害之賠償，其數額應
    依標的物受登記後，相對人難以利用或處分該標的物所受之
    損害為衡量標準。是以，本件衡酌相對人因許可發給起訴證
    明，供聲請人辦理訴訟繫屬事實之登記，致不能處分系爭不
    動產，可能遭受之損害，應係在本案審理期間，無法處分系
    爭不動產所受相當於利息之損失，參諸民法第203條規定，
    核應以週年利率百分之五計算該損失為適當；另考量本案訴
    訟標的價額為14,372,615元（計算式詳參本院110年重訴字
    第10號卷第17頁）。屬得上訴第三審之案件，參酌司法院訂
    頒各級法院辦案期限實施要點之規定，第一、二、三審通常
    程序審判案件期限，分別為1年4月、2年、1年，共計4年4月
    ，據此估算聲請人提起本案訴訟，致相對人無法即時獲得滿
    足之利息損失為3,090,113元【計算式：14,372,615*（4＋4/
    12）*5%＝3,090,113，元以下四捨五入】。從而，酌定聲請
    人等為相對人提供之擔保金額以3,090,113元為適當。
五、爰裁定如主文。
中　　華　　民　　國　　110 　年　　12　　月　　14　　日
                  民事第一庭  法　官　黃俊偉
以上正本係照原本作成。　　　　　　　　　
如對本裁定抗告須於裁定送達後10日內向本院提出抗告狀，並繳
納抗告費新臺幣1,000 元。 
中　　華　　民　　國　　110 　年　　12　　月　　14　　日
                              書記官  黃紹洧

附表：
編號 土地坐落 面積 （平方公尺） 權利範圍 1 金門縣○○鎮○○○段00地號 908.98 全部 2 金門縣○○鎮○○○段000地號 1000 全部 3 金門縣○○鎮○○○段000地號 1000 全部 4 金門縣○○鎮○○○○段○000地號 1000.97  1/2 5 金門縣○○鎮○○○○段○000地號 1000.95  全部 6 金門縣○○鎮○○○○段○0000地號 151 全部